【裁判字號】    88,訴,991
【裁判日期】    890717
【裁判案由】    貪污
【裁判全文】
TO灣板橋地方法院刑事判決                          八十八年度訴字第九九一號
    公  訴  人  臺灣板橋地方法院檢察署檢察官
    被      告  壬○○
    選任辯護人  林宏信
    被      告  庚○○
    選任辯護人  杜英達
                丁中原
    被      告  申○○
    選任辯護人  吳慶隆
    被      告  戌○○
    選任辯護人  陳德聰
    被      告  未○○
    選任辯護人  張永昌
右列被告因貪污案件，經檢察官提起公訴 (八十八年度偵字第八二二九號），乙○判
決如左：
    主  文
壬○○共同依據法令從事公務之人員，利用職務上之機會詐取財物，處有期徒刑壹拾
年，褫奪公權伍年。所得財物新台幣壹仟貳佰參拾肆萬柒仟伍佰元應予連帶追繳發還
台北縣政府，如全部或一部無法追繳時，應以其財產抵償之。
庚○○共同依據法令從事公務之人員，利用職務上之機會詐取財物，處有期徒刑壹拾
參年，褫奪公權柒年，併科罰金新台幣陸佰萬元，如易服勞役以罰金總額與陸個月之
日數比例折算。所得財物新台幣壹仟貳佰參拾肆萬柒仟伍百元應予連帶追繳發還台北
縣政府，如全部或一部無法追繳時，應以其財產抵償之。
戌○○共同依據法令從事公務之人員，利用職務上之機會詐取財物，處有期徒刑參年
陸月，褫奪公權貳年。所得財物新台幣壹仟貳佰參拾肆萬柒仟伍佰元應予連帶追繳發
還台北縣政府，如全部或一部無法追繳時，應以其財產抵償之。
申○○依據法令從事公務之人員，對於主管之事務直接圖利，處有期徒刑伍年貳月，
褫奪公權參年。
未○○無罪。
    事  實
一、壬○○於民國八十四年間因犯詐欺罪，經乙○判處有期徒刑一年二月，緩刑三年
    確定，現任台北縣議會副議長，負責監督及審核台北縣政府之預算編列及執行。
    庚○○於七十三年間因殺人案，經台灣高等法院判處有期徒刑八年確定，又於七
    十五年間因偽造文書案，經台灣台北地方法院判處有期徒刑四月確定，嗣接續執
    行於七十九年一月一日縮刑期滿執行完畢，又於七十八年間因過失致死案，經台
    灣台北地方法院判處有期徒刑四月確定，嗣於七十九年二月二十三日易科罰金執
    行完畢，其原擔任蘆洲市市民代表會主席，現任市民代表，負責監督審核蘆洲市
    公所之預算編列及執行。申○○為現任蘆洲市市長，負責執行蘆洲市公所行政。
    其等均為依據法令從事於公務之人員。戌○○為合安消防器材有限公司總經理，
    經營消防器材之買賣，為從事業務之人員。
二、壬○○於八十六年十二月十日，以其當時擔任之台北縣議會副議長名義，書寫陳
    情書，向當時之台北縣縣長尤清，申請撥放「統籌款」，補助台北縣蘆洲地區設
    置消防設備，經縣長尤清核可該陳情，准補助蘆洲市公所新台幣（以下同）一千
    二百八十萬元款項後，台北縣政府於八十六年十二月二十三日以八六北府財一字
    第四八三九九一號函示蘆洲市公所，「核定由八十七年度統籌款補助貴所辦理配
    合村里巡守隊購置消防設備經費一千二百八十萬元，俟檢送合約及領據後撥付，
    並請納入預算依法收支」。旋壬○○於八十六年底參加台北縣議員競選，因選情
    熾熱，其為爭取蘆洲市地區之選票，以獲得連任，擬以其名義懸掛滅火器在蘆洲
    市地區之方式，向民眾表明其熱心公益，藉以爭取支持，惟其亦知當時若欲以前
    揭統籌補助款購買滅火器，因須透過蘆洲市公所公開招標及蘆洲市民代表會之同
    意，時間已緩不濟急，壬○○明知其當時仍於前揭詐欺罪緩刑期間內，竟不知悔
    改，先透過其妻舅甲○○之仲介，使「合安消防器材有限公司」（以下簡稱合安
    公司）之總經理戌○○知悉將有前揭統籌補助款購置消防設備之生意，戌○○為
    爭取該筆大額生意，即向壬○○請求幫助爭取該生意，壬○○遂與戌○○及當時
    擔任蘆洲市民代表會主席庚○○，於八十六年十二月間，在台北縣蘆洲市○○路
    一五四號一樓之壬○○競選服務處，共同基於利用職務上機會詐取公款之犯意聯
    絡，由壬○○授權庚○○，與戌○○代表之合安公司，先行成立私人購置滅火器
    之契約，雙方口頭約定由壬○○先以每支五百三十元價格購買滅火器一萬支，每
    支上面均噴漆記載「台北縣議會副議長壬○○敬題」字樣，戌○○應於八十七年
    一月二十四日之台北縣議會議員選舉前交付，由庚○○及壬○○競選服務處指揮
    合安公司懸掛在蘆洲地區，配合壬○○之競選活動，以此先行之私人契約作為條
    件，再由壬○○與庚○○利用其等職務機會詐取前揭統籌款支付該筆契約價金。
    嗣戌○○指揮合安公司分別於八十七年一月四日、一月五日、一月七日、一月八
    日、一月九日及一月十日出貨滅火器共九千支，均由壬○○之妻舅甲○○簽收，
    並由壬○○之競選總部辦公室之貨車前來載運，存放在前揭競選總部地下室，及
    由甲○○與庚○○指揮工人懸掛於蘆洲市各里或發散予不特定人。
二、嗣壬○○與庚○○發覺前揭台北縣政府八六北府財一字第四八三九九一號函示蘆
    洲市公所之統籌款補助對象為「蘆洲市公所」，預算係單一筆數且金額超過二百
    五十萬元，依「台北縣各鄉鎮市公所辦理營繕工程及購置定製變賣財物招標注意
    事項」之規定，該筆一千二百八十萬元之統籌款本應由蘆洲市公所以公開招標之
    方式採購，然若以此方式為之，一來統籌款撥出時間無法掌控，且因公開招標之
    作業程序繁複，無法避免其他利益團體介入，則勢難由已與壬○○及庚○○成立
    買賣合約之合安公司標得上開採購案，壬○○遂與庚○○共謀，提請台北縣政府
    財政局更正前揭函文，將補助對象變更為「蘆洲市各里」，且使每里補助金額均
    於五十萬元以下，藉以規避前揭「台北縣各鄉鎮市公所辦理營繕工程及購置定製
    變賣財物招標注意事項」，便利庚○○日後以蘆洲市民代表會主席之權勢向蘆洲
    市公所施壓，使該筆統籌補助款得以分割為每里各自進行比價或議價之方式辦理
    ，再使合安公司依比價議價方式取得上開採購案，而獲取統籌款，用以清償壬○○與庚○○購買上開滅火器之私人債務。謀議既定，壬○○與庚○○共同於八十
    六年十二月二十九日上午，至台北縣政府財政局，由壬○○向當時之財政局局長
    吳家良表示應更改函文內容，將補助對象更改為蘆洲市之各里，且除正義里補助
    二十萬元外，餘永康等各里均各補助三十六萬元，吳家良當時向壬○○表示若更
    改補助對象應經過當時新任縣長蘇貞昌之批示同意，如此將不易獲得通過，然吳
    家良仍礙於壬○○為台北縣議會副議長且係陳情人之身分，遂妥協於壬○○之要
    求，未呈請新任縣長蘇貞昌批示，擅自同意將函文略作內容修正並具明各里補助
    金額，以便使人依據文義，易產生係補助於蘆洲各里之錯覺，由台北縣政府於八
    十七年一月二日以八六北府財字第四九四六八一號函知蘆洲市公所，「本府原核
    定以統籌款補助貴所辦理『配合村里巡守隊購置消防設備經費』，更正為『配合
    村里購置消防經費』。又該項經費除補助正義里二十萬元外，餘永康等各里均各
    補助三十六萬元，總共經費一千二百八十萬元，仍請檢附合約及領據後辦理撥付
    。」。嗣蘆洲市公所於八十七年一月五日收文後，公所民政課承辦課員丁○○於
    該函文上簽擬「是否檢送領據，請鈞長核示」，經會請公所主計主任子○○於該
    函文上簽註「請依稽察條例規定，按招標、發包、施工、驗收作業程序辦理」，
    當時之蘆洲市長周慶陽即將卸任，僅在該函文批示「檢送領據，請縣府速撥款」
    後，即未再積極執行。嗣於八十七年三月一日，申○○新就任為蘆洲市長。庚○○遂於八十七年三月間，前往蘆洲市公所，透過蘆洲市公所行政祕書未○○之媒
    介，向市長申○○溝通上開採購案可否逕由各里發包，斯時申○○已知該案係由
    庚○○所主導，且庚○○意欲由各里採購，藉此指定特定廠商即合安公司取得上
    開採購案；又當時庚○○催辦該案，未○○遂以電話召請蘆洲市公所民政課之承
    辦課員丁○○前去說明該案之進行程度，丁○○遂攜帶前開函文資料至公所三樓
    之行政祕書辦公室內，向在場之未○○及庚○○說明，該案因前任市長周慶陽即
    將卸任而無法及時辦理公開招標。嗣呂勝霖因前揭催辦，即於八十七年三月二十
    三日，在民政課內簽載「為依縣府函示辦理購置本市各里消防設備事宜，擬委請
    總務依稽核條例招標、發包、施工、驗收等相關規定辦理，俟合約簽定連同本所
    領據送縣府核撥，當否，請鈞長裁示」等語，申○○收受此簽文後，因蘆洲市代
    表會主席庚○○已曾前來關說，申○○因甫上任，為求公所與市民代表會之關係
    和諧，擬由各里承包，然又恐程序有誤，更欲規避責任，即於上開簽呈上面批示
    「請依八十六年北府財一字第四九四六八一號函請縣府釋明本案究由本所亦或由
    里辦公室負責發包、驗收等事宜，再依規定辦理」。蘆洲市公所遂於八十七年三
    月二十五日函請台北縣政府「為鈞府核定補助本所辦理各里購置消防設備乙案，
    究由本所發包，抑可由各里發包？請明示以資遵循，請鑒核。」。台北縣政府財
    政局課員陳嘉幸收受該函文後，會請台北縣政府主計室表示意見，主計室表示意
    見「本案係補助公所納入預算辦理，請公所本權責自行依規定酌處」，台北縣政
    府即於八十七年四月二日以八七北府財一字第九一九八八號函覆明示「據送八十
    七年度統籌款補助貴所辦理各里購置消防設備發包案，本案係補助貴所納入預算
    辦理，請貴所本權責自行依規定酌處，請查照。」。因該函示未明示可由各里承
    包，蘆洲市公所民政課之承辦課員丁○○遂簽呈「如何辦理，請財、主提供卓見
    ，並請鈞長裁示」，於會請蘆洲市公所主計主任子○○表示意見，子○○在上開
    函文簽註「請依稽察條例規定辦理」之意見，詎申○○收到該簽呈後，竟基於圖
    利庚○○之犯意，蓄意曲解函意，批示「請各里依八十六北府財一字第四九四六
    八一號函之補助款項，依法辦理購置消防器材設備，並請檢附合約及領據陳府辦
    理撥付」。嗣丁○○見上開批示後，認該批示於法無據且依慣例並無由各里發包
    情事，即自行向申○○陳述反對意見，惟申○○卻指示：台北縣政府函文並未明
    示不准由各里發包云云，拒絕變更決定。丁○○無奈下只得於八十七年四月二日
    以北縣蘆民字第八七一０七五六０號函示各里，「為辦理轉撥縣府補助貴里購置
    消防設備活動經費，請檢送相關合約、領據，以憑層送縣府核撥，並於設置完成
    三天內檢具原始憑證及設置成果送本所主計室以憑核銷，請查照」。
四、庚○○於八十七年四月間，獲悉蘆洲市公所已依其意決定由各里承包消防器材之
    採購，即於同年五月間，告知戌○○八十七年一月間所懸掛之九千支滅火器之款
    項，將由公款支應，惟需戌○○出具相關單據配合，且採購數量增加至一萬九千
    五百五十支，每支滅火器之售價約定為六百五十元，中間差額一百二十元作為庚○○之佣金，戌○○明知上開九千支滅火器係先前壬○○個人所訂購且售價實際
    為五百三十元，然其為能順利收回價金，仍與庚○○及壬○○共同基於行使業務
    登載不實文書以詐取公款之犯意聯絡，由戌○○於五月間陸續在蘆洲市○○○路
    ○段四八號辦公室，以合安公司名義製作價款為六百五十元之估價單、及單價價
    款為六百五十元之契約書等不實文書，戌○○更商請不知情之裕輝防器材股份有
    限公司及裕銘興業股份有限公司分別出具每支單價七百元及六百九十元之估價單
    ，又於同年六月間，出具合安公司之驗收單、及同年九月七日之簽署收據等不實
    文書，分別持交庚○○，以供詐取上開統籌款之用，足以生損害於台北縣政府對
    該補助款核銷之審核正確性。庚○○則利用其身為蘆洲市代表會主席之權勢，請
    託不知情之蘆洲市里幹事長洪金票，將上開合約書、估價單、收據轉交各里幹事
    ，再由各里幹事持交各里里長，要求其等簽名，同時，庚○○或以擬贈送滅火器
    、或以事後一定補足數量等語，致無承包經驗或誤信其言之里長在上開文件上簽
    名，若有不從之里長，庚○○即以語氣不佳之催促方式，致畏懼其權勢之里長勉
    強簽署上開文件。庚○○復在各里拍攝滅火器之成果照片，內含八十七年一月間
    所懸掛噴有「台北縣議會副議長壬○○敬題」字樣之滅火器，作為核銷之用，並
    與上開契約書、估價單、驗收單分持承辦該案之丁○○。嗣庚○○擬請各里里長
    配合請領統籌款項時，里長或有表明滅火器數量不足，不願前往領款，庚○○遂
    要求戌○○再度配合，於八十七年六月一日、六月六日、六月八、七月十日、七
    月十八、八月七日、八月十一日、八月二十日及九月一日，陸續在蘆洲市各里懸
    掛六千三百七十支滅火器，然尚有四千一百八十支滅火器未掛。戌○○明知上開
    滅火器實非各里採購且每支單價僅為五百三十元，並未全數懸掛等情，仍與庚○○及壬○○共同基於填載不實會計憑證之犯意聯絡，於同年八月間，由戌○○在
    蘆洲市○○○路○段四八號辦公室，指示不知情之會計巳○○填載內容不實之會
    計憑證即發票三十六紙，將該業務上不實之會計憑證，持交予庚○○，再轉交丁○○持向台北縣政府核銷，足以生損害於台北縣政府財政局對該補助款核銷之審
    核正確性。
五、嗣於八十七年五月至八月間，各里里長均因承購之滅火器數量不足，且部分滅火
    器係八十七年一月間由壬○○贈送懸掛噴有「台北縣議會副議長壬○○敬題」字
    樣，其等議論紛紛，其中，永康里里長酉○○○、原中原里里長（現為蘆洲市市
    民代表）丑○○、延平里里長辰○○等人，均陸續在蘆洲市公所，向申○○表明
    所懸掛之滅火器數量不足，並要求市公所自行辦理滅火器驗收事宜，斯時申○○
    已知滅火器之數量確有不實；惟蘆洲市公所仍於八十七年七月二十七日以八十七
    年七月二十四日以北縣蘆民字第八七一一六八五二號函，檢送上開合約書三十六
    份於台北縣政府。嗣台北縣政府財政局收受該函文後，由課員陳嘉幸、課長卯○○、專員天○○共同以內簽「蘆洲市公所檢送辦理八十七年度統籌款補助正義里
    等三十六個購置消防設備合約書副本，請撥補助款案，簽請核示。有關合約書之
    內容由該所自行負責辦理，本府補助款一千二百七十萬七千五百元，在鄉鎮稅繳
    縣統籌分配戶項下撥付，請該所掣據送府後匯寄，並請依法納入預算處理」，台
    北縣政府財政局局長吳家良竟疏未注意該補助款案尚應知會台北縣政府主計室審
    核，即率於簽呈上批示「如擬」，致台北縣政府主計室無法審核發覺該補助款案
    已違背「台北縣各鄉鎮市公所辦理營繕工程及購置定製變賣財物招標注意事項」
    ，未實際由蘆洲市公所以公開招標之方式採購。旋台北縣政府於八十七年七月三
    十日以八七北府財一字第二三一三七四號函示蘆洲市公所，「合約書之內容由貴
    所自行負責辦理，本案發包後總經費一千二百七十萬七千五百元，本府全額補助
    ，在鄉鎮稅繳縣統籌分配戶項下撥付，請掣據送府後匯寄，並請納入預算處理」
    。蘆洲市公所承辦課員丁○○收受該函文後，在上面簽擬「是否掣據送府憑撥，
    請鈞長裁示」，經會蘆洲市公所主計主任子○○辦理時，子○○發覺合約發包程
    序不合法，已違反上開「台北縣各鄉鎮市公所辦理營繕工程及購置定製變賣財物
    招標注意事項」，遂於函文上簽註「查本案合約書未依規定程序辦理，未經審核
    ，是否應負責任，請民政課函請縣府釋示辦理」，子○○更持公文及合約書呈申
    ○○，向申○○表明：本案應依稽察條例公開招標，縣府之函文不明確，並未明
    示補助各里，縱補助各里，亦應由公所公開招標，且該案似有舞弊情事，又納入
    公所預算辦理即係應由市公所依稽察條例辦理等語，惟申○○卻以縣府函文即係
    各里發包為由回拒，申○○並於該公文上批示「本可謹就程序呈辦，至合約書之
    實質內容，應由簽約之當事人負責辦理」。嗣蘆洲市公所民政課承辦課員丁○○
    遂依申○○批示辦理，由蘆洲市公所於八十七年八月十二日以北縣蘆民字第八七
    一一七四六七號函台北縣政府，「檢送本市辦理正義等三十六里購置消防設備經
    費一千二百七十萬七千五百元領據一份。本案係鈞府專函補助本市各里購置消防
    設備之用，本所謹依函示辦理，至合約書之實質內容應由簽約當事人負責並請鈞
    府依權責核定」。嗣台北縣政府財政局新接辦上開業務之科員陳嘉幸因無經驗，
    於接獲蘆洲市公所八十七年八月十二日以北縣蘆民字第八七一一七四六七號函附
    之領據後，竟簽請核撥補助款項一千二百七十萬七千五百元予蘆洲市公所，而該
    財政局之課長張英花、局長吳家良，亦均失當而未加審核，即予決行，而於同年
    八月十九日將款項撥入蘆洲市公所。
六、嗣公所民政課承辦員丁○○製作台北縣蘆洲市公所動支經費請示單，經申○○核
    准後，由庚○○及其不知情之兄李良寬，陸續催促各里里長前往領款，除得勝里
    外，餘各里里長分別於八十七年九月三日至十月二十七日間，至蘆洲市公所領取
    支票，並將所得款項交付予庚○○及李良寬，致壬○○、庚○○及戌○○因此詐
    得一千二百三十四萬七千五百元。惟庚○○卻因自身債臺高築，需款急迫，竟於
    取得一千二百三十五萬元後，僅交付戌○○一百三十萬元，並向戌○○表示其中
    八十萬元係清償先前積欠戌○○之私人債務，致戌○○亦無法完全取得該筆價金
    ，庚○○隨即逃逸無蹤，直至乙○開始調查始到庭陳述。
六、案經法務部調查局台北縣調查站移請台灣板橋地方法院檢察署檢察官偵查起訴。
    理  由
甲、有罪部分：
一、訊據被告壬○○、庚○○、戌○○、申○○等均矢口否認部分或全部犯行。
（一）被告壬○○辯稱：伊於八十六年十二月十日向當時尤清縣長申請補助蘆洲地區
      三十六里消防設備金額一千二百八十萬元，係為確保蘆洲地區鄉親百姓生命安
      全，且伊係蘆洲地區選出之議員，伊可藉此作為自己的服務績效，可利於伊參
      與八十七年一月二十四日之縣議員選舉，惟台北縣政府八六北府財一字第四八
      三九九一號函卻載補助配合村里巡守隊購置消防設備，已與伊的申請意旨有出
      入，庚○○亦前來告知蘆洲地區僅有四個村里巡守隊，根本無法執行如此龐大
      金額之採購，伊遂應庚○○請求共同至台北縣政府財政局要求依伊的原申請意
      旨辦理，庚○○並當場建議除正義里人數較少補助二十萬元外，可將其餘三十
      五個里平均分配補助金額，並指定特定對象及特定用途，避免將來執行有爭執
      ，吳家良初說此事有困難，續又說會儘量配合，接著又說需要由蘆洲市公所先
      行文縣府，如此縣府處理速度會快一些，後來吳家良調出伊的原申請書，因而
      同意更正，伊為蘆洲地區爭取該補助款已在蘆洲地區傳開，伊於八十六年十二
  月下旬某日下午，在伊的選民服務處工作完畢後，至二樓由小舅子甲○○經營
      的公司辦公室休息（伊的服務處與甲○○的公司係上下樓關係），甲○○突然
      偕戌○○前來拜訪，希望伊協助爭取承包此業務，伊礙於戌○○係甲○○之友
      人，不便拒絕，遂隨口同意，然伊告知該案實際採購權係蘆洲市公所，伊無法
      介入，但可找蘆洲市民代表會主席庚○○幫忙，伊事後未再過問此採購事，亦
      未再與戌○○見面云云。
（二）被告庚○○辯稱：是戌○○與甲○○一起於八十六年十一、十二月間來找伊幫
      忙爭取該統籌款的採購案，後來伊看過縣府的補助款公文後，發覺是補助四個
      巡守隊，如此將無法兼顧各里，伊遂要求壬○○幫忙去找吳家良更正公文，改
      為補助各里，經更正公文後，因有里民反應蘆洲地區多有縱火案，伊遂指示戌
      ○○先行安裝滅火器，伊有向戌○○承諾會幫助伊爭取到該採購案生意，由公
      款支付該滅火器價金，但雙方並未談及將來如無法順利爭取承包時應由誰承擔
      價金的問題，伊當時與戌○○決定滅火器的價格是每支五百三十元，但加上噴
      漆「台北縣議會副議長壬○○敬題」及安裝費用，則每支費用應變成六百五十
      元，後來伊去找申○○一次，向他說明有廠商知道該滅火器的採購案，並詢問
      該案將如何辦理的問題，伊僅是在瞭解該案為何遲未發包，當時申○○未答覆
      伊，伊亦有去找未○○一至二次，並請丁○○說明該案辦理情形，丁○○有提
      到要依招標程序辦理，後來伊指示戌○○製作三份估價單，但未實際比價，因
      戌○○與各里長不熟，遂委由伊親自或再委由里幹事拜託里長在單據上簽名，
      後來未實際驗收，並不知滅火器究竟缺少的數量，後來是伊去向里長收款，僅
      有一次伊因出國遂委由伊兄李良寬去向里長收款，但伊向里長收到一千二百餘
      萬元後，僅支付戌○○一百三十萬元，其中八十萬元係支付私人債務，餘款均
      由伊拿去投資私人經營的飼料工廠，伊的工廠已倒閉，公款亦花用完畢云云。
（三）被告戌○○辯稱：伊是聽朋友甲○○說壬○○有一筆配合款要購買滅火器給蘆
      洲地區，所以經由甲○○介紹去壬○○競選服務處認識壬○○，壬○○就介紹
      在場的庚○○與伊洽談該筆生意，伊與庚○○於八十六年十二月間以每支滅火
      器五百三十元之價格成交，庚○○要求每支加上噴印分送安裝工資一百二十元
      ，即以每支六百五十元合作向公所各里爭取採購合約，庚○○當時預訂二萬支
      ，但因經費尚未核撥，因此先訂一萬支，俟經費核撥後再增加數量，庚○○要
      求於八十七年一月前先出貨九千支，上面噴漆「台北縣副議長壬○○敬題」，
      交由庚○○安裝於蘆洲各里，欲造成已交貨安裝之既成事實，以利與庚○○合
      作爭取該採購案，庚○○有拍胸脯保證可以拿到該筆公款支付，大部分的滅火
      器均由甲○○來簽收，滅火器是運往壬○○競選服務處的地下室存放，因此伊
      認為貨主是壬○○，故於傳票記載貨主壬○○，後來於八十六年六月間庚○○
      叫伊補出貨，增加訂購數量為一萬九千五百五十支，但伊擔心收不到款，故僅
      補出貨六千餘支，共計出貨一萬五千餘支，後來庚○○要求伊提供估價單、驗
      收表、合約書、發票各三十六份配合請款，伊為順利取得價款始在蘆洲市○○○路○段四八號辦公室製作單據，伊出售滅火器的每支單價實際為五百三十元
      ，但庚○○叫伊填載六百五十元，庚○○說中間差價一百二十元是伊自己需要
      的花費，伊並未參與任何採購過程，伊的交易對象是庚○○，並非蘆洲市公所
      及各里，而蘆洲市公所及各里之交易對象則為庚○○，該採購案係庚○○一人
      主導，伊鑑於原先交付的滅火器均有加工噴漆「台北縣副議長壬○○敬題」字
      樣，且係由壬○○服務處的車輛來載去懸掛，且滅火器的存放地點係壬○○服
      務處的地下室，因此伊以前誤認係壬○○向伊訂購云云。
（四）被告申○○辯稱：八十六年底同步進行縣議員與鄉鎮市長選舉，伊係第一次參
      加公職選舉，之前未曾擔任任何公職，伊於八十七年三月一日始正式就職蘆洲
      市長，因無從政及行政經驗，是以特別尊重各級單位機關之專業，因縣府八六
      北府財一字第四八三九九一號函係補助村里巡守隊購置消防設備，嗣縣府又於
      八十七年一月二日以八六北府財字第四九四六八一號函更正補助各里，依函文
      文義，已明顯看出補助對象的實質變更，且更正函文已具體表明補助各里金額
      ，公所依法行政轉撥由各里自行採購再檢具相關憑證核銷，並無任何違法，況
      蘆洲市公所於八十七年二月九日增加成功里、永德里，共計有三十八個里，但
      該二個新增加的里並無受轉撥，足證伊係依法行政，並無分割預算之意圖，伊
      認為該函文補助各里之金額均在五百萬元以下，依「機關營繕工程及購置定製
      變賣財物稽察條例」第六條規定，得由機關首長授權經辦單位以比價或議價辦
      理，是以伊授權各里自行經辦購置，並無任何違誤，因「機關營繕工程及購置
      定製變賣財物稽察條例」第六條規定，在「一定金額」以上者始應公開招標，
      該一定金額係指「五千萬元」，本案僅有一千二百八十萬元，並不適用該條例
      應公開招標之規定，又伊在公文上批示「請各里依八六北府財一字第四九四六
      八一號函之補助款項『依法辦理』購置消防設備」，伊已批示「依法辦理」，
      並無違誤，又伊當時僅上任三十餘天，未曾有行政經驗，並不瞭解縣府頒布有
      「台北縣各鄉鎮市公所辦理營繕工程及購置定製變賣財物招標注意事項」（規
      定二百五十萬元以上須公開招標），直至偵查伊始知悉有該「注意事項」，況
      台北縣政府已於乙○審理中函覆法院說明「縣統籌分配款支出」並不適用前揭
      「台北縣各鄉鎮市公所辦理營繕工程及購置定製變賣財物招標注意事項」，亦
      即本案並無二百五十萬元以上須公開招標之限制，因鄉鎮市之稅課收入並非補
      助款，僅納入公所預算辦理即足，本件購置消防器材既係縣統籌分配稅款，而
      蘆洲市公所亦依法於八十七年七月七日向蘆洲市民代表會提案第九號敬請墊付
      款項，蘆洲市民代表會並函復照案通過，並於八十七年度辦理追加預算，完成
      納入蘆洲市公所預算之監督程序，並無任何違法之情，又蘆洲市公所以統籌款
      直接轉撥各補助對象之各里，由各里自行辦理採購事項，乃行之有年之慣例，
      有蘆洲市公所提供之數件函文可證，至里長辰○○、酉○○○、戊○○所為不
      利伊的證詞，係渠等推諉責任之詞云云。
二、經查：
（一）、被告戌○○於調查站及偵查中均供稱：八十六年十二月間，伊聽甲○○說壬○○有一筆配合款，伊透過甲○○介紹去壬○○服務處找壬○○，壬○○叫
        伊與在場的庚○○商談，伊與庚○○談妥採購單價每支五百三十元，訂購一
        萬支數量，庚○○要求在選舉前安裝完畢，伊隨後於八十七年一月間分批送
        貨共九千支，係伊與壬○○個人訂約，該九千支滅火器分別於八十七年一月
        四日、一月五日、一月七、一月八日、一月九日及一月十日出貨，嗣伊向庚○○催收貨款無著，伊就暫停供貨，直至八十七年四月間，庚○○說會以壬○○的一筆配合款支付，伊再於八十七年五月間送去六千三百七十支，共計
        送貨一萬五千三百七十支，本件交易伊是去找壬○○，壬○○叫伊與庚○○
        商談，故伊在出貨傳票的客戶上記載壬○○，伊之前以為是與壬○○的買賣
        ，不知要向公家申請款項，原先訂購的一萬支，均有要求加噴「人人防火，
        戶戶平安，台北縣副議長壬○○敬題」字體，後來又加訂的六千三百七十支
        亦如此噴字。滅火器的送貨，由伊打到壬○○服務處後，由甲○○或庚○○
        以壬○○競選服務處的車輛前來載貨，載去蘆洲市街道安裝。庚○○說請領
        公款要準備三家估價單，伊就找裕銘公司及裕輝公司出具空白估價單給伊自
        行填載，庚○○叫伊將合安公司估價單記載六百五十元，另二家估價單寫高
        一點。伊未詳問，但知道六百五十元多出於原先的出貨單價五百三十元部分
        是庚○○要的佣金。庚○○於八十七年五月間拿三十六里的驗收表給伊蓋章
        ，並要伊出具三十六份合約書。之後於八十七年八月間，庚○○要伊開立三
        十六份發票給伊。之後於八十七年九月初要伊準備三十六份空白的公司收據
        ，伊交付後一、二天，庚○○拿一百三十萬元現金給伊，其中八十萬元是清
        償庚○○之前積欠伊的款項，僅五十萬元支付貨款等語（見偵查卷二之第七
        三頁以下、第一六三頁以下）。
（二）、證人即合安公司會計巳○○於調查局及偵查中證稱：八十七年一月間因壬○○競選議員而向公司訂購滅火器九千支，公司嗣於八十七年七、八月間與公
        所簽訂一萬九千五百五十支的合約，戌○○常抱怨壬○○訂購的九千支尚未
        付款，後來壬○○向戌○○表示若要領款，必須配合公所的購置案，將上開
        九千支併入上開公所的合約內，再提供一千九百五十支滅火器，扣除九千支
        ，即可拿到貨款，嗣於八十七年五、六月間，戌○○指示製作估價單、合約
        書各三十六份，交付予庚○○，請款程序均是與庚○○接洽，由庚○○負責
        處理，出貨則是庚○○打電話指示公司要出多少貨及懸掛在何里等語（見偵
        查卷二、第八三頁以下、第一六三頁以下）。又證人巳○○於乙○調查中證
        稱：出貨單都記載買主是壬○○，因此伊製作的出貨憑單亦記載買主壬○○
        ，原先訂購數量僅一萬支，但僅交付九千支，出貨地點是壬○○競選總部地
        下室，直至八十七年四月間製作合約書，伊始知滅火器要賣給各里且數量增
        加，伊之前均認為買主是壬○○，因出貨都送至壬○○的競選總部地下室，
        且貨主均記載壬○○等語（見乙○審理卷二之八十八年十月五日筆錄）。又
        證人邱顯升即合安消防公司負責人於調查局及偵查中證稱：伊不認識壬○○
        ，但壬○○於八十六年底因議員選舉而向公司購買滅火器，以安裝在各里，
        業務由戌○○與壬○○接洽，數量約一萬支，單價約六百元，並無合約，僅
        由戌○○與壬○○口頭約定，壬○○要求滅火器要在八十七年選舉前出貨，
        故選舉前已出貨一萬支，壬○○有派人簽收，戌○○向壬○○請款，壬○○
        說要以縣府配合款支付，後來演變成庚○○要求伊公司出具合約書、估價單
        、發票、照相等協助里長請款，伊公司後來只有拿到五十萬元貨款等語（見
        偵查卷二之第七八頁以下、第一六三頁以下）。
（三）、被告壬○○於調查局及偵查中亦坦稱：伊為爭取選票而向縣府申請補助款，
        經縣府核准後，伊囑庚○○儘快辦理懸掛滅火器且要在選舉前完成才有意義
        ，戌○○透過伊小舅子甲○○介紹來找伊承包此生意，伊同意由戌○○的合
        安公司承包後，叫戌○○去找庚○○辦理，伊亦叫庚○○趕快辦理發包，至
        於申○○方面，應是由庚○○去向他說的，因庚○○是代表會主席，申○○
        會買面子，蘆洲地區的滅火器是伊向縣府爭取補助款購買的，上面噴有伊贈
        送的字樣，是八十七年一月間懸掛，但有部分延至二、三月間始懸掛，伊小
        舅子甲○○的朋友戌○○曾來找伊介紹蘆洲市的買賣給他做，後來戌○○去
        找庚○○完成該筆消防器材的買賣，庚○○向伊表示補助對象若是蘆洲市地
        區，會有困難，故找伊陪同去向縣府要求更正補助對象為各里，伊與庚○○
        就直接去找吳家良幫忙，吳家良表示補助對象若有變更，要由縣長核准，但
        當時縣長已由尤清變成蘇貞昌，吳家良擔心蘇貞昌不准，吳家良又表示此變
        更要有公所的請求才有依據，庚○○就表示他會叫公所配合等語（見偵查卷
        二之第三二四頁以下、第三四一頁以下、第四二九頁以下）。
（四）、證人甲○○於乙○調查中證稱：伊與戌○○是同屬獅子會成員，戌○○問伊
        有無生意可供他做，並叫伊介紹他去認識壬○○，伊是壬○○的小舅子，當
        時伊在壬○○競選總部負責處民眾陳情等瑣碎事務，伊就介紹戌○○去競選
        服務處認識壬○○，當時庚○○亦在場，後來庚○○指示伊去向戌○○領取
        滅火器後放在競選總部地下室，並負責找工人在滅火器上面噴字，及負責懸
        掛滅火器，如有民眾直接來索取，伊亦會直接交付滅火器予民眾等語（見乙○審理卷二之八十八年八月二十七日筆錄）。
（五）、證人吳家良（縣府財政局長長）於調查局及偵查中證稱：壬○○於八十六年
        十二月二十九日來找伊，壬○○說他申請的補助款不是補助巡守隊，是補助
        各村里，至於更正公文具體載明各里補助金額則是壬○○當場表示的，但更
        正公文後，補助款仍應由公所執行預算，不可以由各里發包，這是財政及主
        計人員均知道的事，且縣府公文亦明示該筆款項要納入公所預算辦理，公所
        如何執行發包是其權責等語（見偵查卷二之第二二０頁以下、第二四七頁以
        下、第四一三頁以下）。
（六）、證人卯○○（縣府財政局課長）於調查局及偵查中證稱：壬○○前來要求更
        正公文，伊依其意思辦理，財政局僅於撥款程序審核金額，縣府非督察機關
        ，故不必再會主計室或會計室審核，可直接撥款予公所等語（見偵查卷二、
        第二二三頁以下、第二三九頁以下）。又證人卯○○於乙○調查中證稱：壬○○與另一位伊不認識的人，共同於八十六年十二月二十九日上午至伊辦公
        室，壬○○說本案公文有錯誤，因為他的陳情書是要補助各里，不是補助村
        里巡守隊，要求伊更正，伊調出壬○○的陳情書後，證實他的陳情書是要補
        助各里，因此同意更正，但各里的具體補助金額是壬○○當場提出的，本件
        公文雖依壬○○要求更正，但補助對象仍未變更，仍是補助公所，非補助各
        里等語（見乙○審理卷三之八十八年十月五日筆錄）。
（七）、證人天○○（縣府財政局專員，嗣改名為盧彥銘）於調查局及偵查中證稱：
        更正補助內容之公文發文時，因局長休假，故由伊代為發文出去，後來公所
        要申請撥款時，因縣府財政局僅審核金額，不審核契約內容，故財政局就直
        接撥款出去等語（偵查卷二、第二二五頁以下）。證人天○○（即盧彥銘）
        於乙○調查中證稱：本件更正公文由承辦人丙○○簽呈課長卯○○，再呈交
        伊處理，伊看見公文旁邊有丙○○註記是壬○○要求更正，伊於八十六年十
        二月二十九日簽完此公文後，轉交局長批示，但因局長自十二月二十九日起
        連續休假三日，公文一直未獲局長批示，後來新任縣長蘇貞昌於十二月三十
        日召開年末記者會時表示今後要加速公文決行速度，伊參與會議回來後，立
        即將局長桌上的公文拿回來自己代為決行，本件公文更正後，補助對象並未
        變更，仍是補助公所，僅內容由巡守隊變更為各里，至於公文具體記載各里
        補助金額是何用意，伊不瞭解，如果補助工程金額二百五十萬元以上，財政
        局應將預算書圖及合約書送請業務主管單位會同審核等語（見乙○審理卷二
        之八十八年八月二十七日筆錄）。
（八）、證人丙○○及寅○○（縣府財政局課員）於調查局及乙○調查中證稱：八十
        六年十二月底，丙○○請假，壬○○來財政局要求將補助名稱更改，由寅○○代理丙○○與壬○○接洽，依壬○○要求而將更改內容記錄，俟丙○○銷
        假回來再辦理，當天接洽壬○○是由財政局長吳家良與課長卯○○二人在局
        長辦公室內，與壬○○商談，之後卯○○指示寅○○將補助名稱更改後再簽
        辦公文上去，寅○○遂交由丙○○自己辦理，丙○○為保護自己而在簽文稿
        中註記「本案係依據李副議長於十二月二十九日親臨本局要求發函更正」，
        因為補助款項應由公所發包，不可能由各里發包，該案後期由新手陳嘉幸接
        辦，不知為何演變成各里發包，陳嘉幸是新手，情有可原，但其課長以上長
        官難諉為不知等語（見偵查卷二之第一五七頁以下，乙○審理卷三之八十八
        年十月五日筆錄）。
（九）、證人陳嘉幸（縣府財政局課員）於調查局證稱：公所函請釋示究係補助公所
        或各里，伊收到公文後簽請主計室表示意見，伊遂依主計室所表示意見「本
        案係補助公所納入預算辦理，請公所本權責自行依規定酌處」函復公所，後
        來公所請撥補助款時，伊不清楚法令，未將公所呈送各里的合約書送予主計
        室會簽審核（僅簽呈財政局課長、專員、局長批示），即撥付補助款予公所
        ，此係其疏失等語（見偵查卷二之第一一二頁）。
（十）、證人謝文瑋、呂碧如（縣府主計室科員）於調查局證稱：縣府八十七年一月
        二日八六北府財一字第４９４６８１號函（表示補助內容更正為配合村里購
        置消防設備及各里補助金額），該函的補助對象仍是公所，並非補助里，因
        里無法納入預算及執行預算，且各里亦無從向縣府請領款項，但因請款程序
        並未會簽主計室，故主計室無從發覺而致撥款出去等語（見偵查卷二之第一
        二三頁）。
（十一）證人林正賢（裕輝公司業務員）於乙○調查時證稱：戌○○有找伊提供估價
        單並報價每支滅火器七百元，伊拿空白估價單給他自己填，實際上滅火器每
        支僅三百至四百元等語。又證人林世民（裕民公司業務員）於調查局亦證稱
        ：伊拿空白估價單給戌○○，由他寫每支六百九十元，實際上同業交易價格
        僅四百元，如販賣給水電行約五百元，消費者零售價六百五十元至七百元等
        語（乙○審理卷三之八十八年十月五日筆錄）。
（十二）證人蔡德興（公所民政課課長）於調查局證稱：伊在民政課多年，未曾見有
        各里辦理發包情形，本件主計室主任子○○已簽請依稽查條例辦理，但本案
        卻由市長批示交由各里辦理採購，伊只得依市長指示辦理，又庚○○曾來關
        心促請儘速於一、二日內將合約書及單據報請縣府撥款等語（見偵查卷二之
        第一七八頁以下）。
（十三）證人丁○○（公所民政課課員）於調查局及偵查中及乙○調查時亦證稱：八
        十七年三月間，申○○上任市長後，庚○○來找市長詢問該案為何沒有做，
        黃信鐘叫伊上去三樓的行政祕書室詢問該案進行程度，伊報告說是舊任市長
        周慶陽將卸任而來不及辦理公開招標，庚○○當時在旁聆聽，庚○○於該過
        程中有走至隔壁的申○○辦公室，之後庚○○又回來與黃信鐘談話，伊不清
        楚申○○當時有否在辦公室，庚○○一直催促伊儘快辦理，之後市長叫伊去
        函詢問縣府的補助對象是公所或各里，伊收到縣府回覆公文後敬會主計室，
        主計主任簽請依稽查條例辦理，但市長卻批示交各里發包，伊感覺奇怪而問
        課長蔡德興，蔡課長叫伊直接去告訴市長說以前並無各里發包情形，伊就去
        三樓找市長說明並無各里發包情形，市長卻對伊說縣府公文並未禁止交由各
        里辦理，伊說這樣可能有問題，但市長說沒有關係，伊亦去問主計主任子○○，子○○亦說未曾有各里發包的事，後來蔡課長就叫伊依市長的批示辦理
        ，後來各里合約文件都是庚○○送來給伊辦理，庚○○不斷透過蔡德興課長
        對伊施壓促伊趕快辦理呈交縣府請款，伊對本案不敢多表示意見等語（見偵
        查卷二之第一八一頁以下、第三三四頁以下，乙○審理卷二之八十八年八月
        二十七日筆錄）。
（十四）證人即蘆洲市公所主任子○○於調查局及偵查中證稱：依「機關營繕工程及
        購置定製變賣財物稽察條例」規定，各機關營繕工程及購置定製變賣財物，
        超過五千萬元以上者，應公告招標辦理，又依台北縣政府於八十年八月十二
        日頒布之「台北縣各鄉鎮市公所辦理營繕工程及購置定製變賣財物招標注意
        事項」規定，二百五十萬元以上即應辦理公開招標，又台北縣政府於八十六
        年十月二十七日再度公函重申前揭意旨，縣府所頒該函亦屬於稽察條例之一
        部分，即使縣府、省府亦均受此金額限制，本件縣府八十七年四月二日以八
        七北府財一字第九一九八八號函覆明示補助款應納入公所預算，即應由公所
辦理發包，伊多次在公文簽註本案應依稽察條例辦理招標，伊並口頭提醒市
        長，但市長仍批示由各里發包，又縣府公文僅謂補助購置消防設備，並未載
        明何種設備，然各里所訂合約均係合安公司提供之滅火器，顯受同一人控制
        等語（見偵查卷二之第二００頁、第二七三頁，乙○審理卷二之八十八年八
        月二十七日筆錄，乙○審理卷四之八十九年五十三日筆錄）。
（十五）證人駱清秀（縣府主計室主任）於乙○審理時證詞：本件統籌款之補助對象
        是公所，應納入公所預算辦理，台北縣政府工務局於八十年間提報縣府頒布
        「台北縣各鄉鎮市公所辦理營繕工程及購置定製變賣財物招標注意事項」，
        規定二百五十萬元以上要辦理公開招標，因此台北縣各鄉鎮市公所接受縣府
        補助者，均要依該注意事項規定辦理並納入預算等語（見乙○審理卷三之八
        十八年十月五日筆錄，乙○審理卷四之八十九年六月三十日筆錄）。
（十六）證人邱成煃（現任台北縣政府財政局長）於乙○審理時證稱：台北縣政府於
        八十七年一月二日以八六北府財字第四九四六八一號函知蘆洲市公所，統籌
        款補助更正為『配合村里購置消防經費』，依公文字面來看係補助各里，但
        不論是否指定補助各里，均應納入公所預算辦理，由公所負責執行辦理；因
        統籌款是屬於鄉鎮市公所的稅課收入，非屬於縣府補助款，縣府財政局僅負
        責撥款，縣府不負責採購或審核，不適用縣府頒布的「台北縣各鄉鎮市公所
        辦理營繕工程及購置定製變賣財物招標注意事項」，當時縣府財政局因此不
        加以審核而直接撥款予公所，至於統籌款之使用慣例，每位縣議員每年可獲
        配四百萬元之統籌分配稅款等語（見乙○審理卷四之八十九年五月二十三日
        筆錄）。又台北縣政府於八十八年十月二十五日函覆乙○稱，依縣府財政局
        會簽意見表示縣統籌分配稅款性質係鄉鎮市稅課收入，並非補助款，納入公
        所預算辦理，無須納入縣府預算辦理，應不適用「本府辦理營繕工程及購置
        定製變賣財物公告方式」規定云云（見乙○審理卷三之證物袋後所附公文）
        。
（十七）證人酉○○○里長於於調查局及乙○調查時證稱：所懸掛滅火器上面有噴字
        記載是壬○○贈送的，後來庚○○於八十七年三月間召集里長主動表示要採
    購消防器材，庚○○於八十七年四月間不斷催促強迫里長簽契約及填寫驗收
        表，並配合領取款項，並騙說會補足消防器材，於簽合約前，就有十餘位里
        長在公所二樓聚會，市長當時亦在場，有里長向市長反應為何不由公所與廠
        商簽約，市長當時並不回答，結果伊於八十七年十月間反應數量不足，庚○○亦不補足，該案並未實際訪價，估價單是庚○○拿來，里長曾向申○○反
        應，但申○○未採納，只表示會由公所驗收，結果卻由各里驗收，但因數量
        不足，各里都不願意驗收等語（見偵查卷一之第四頁以下，乙○審理卷三之
        八十八年十月五日筆錄）。又證人辰○○里長於乙○審理時證稱：里長們曾
        於里長聯席會及聯誼會場合，多次向市長反應本案滅火器數量不足及為何由
        里長簽名之事，伊亦於八十七年七月至九間的里長聯誼會向申○○反應本案
        數量不足，已有司法調查，當時另有五個里長亦反應數量不足，市長說補足
        數量就不會有事等語（見乙○審理卷三之八十八年十月五日筆錄）。又證人
        戊○○里長於乙○調查時證詞：八十七年三月間不知是誰懸掛滅火器，且上
        面噴漆記載是壬○○贈送，後來庚○○及里幹事於八十七年五、六月間不斷
        催促里長去簽契約，伊擔心會有問題而去公所詢問，因為以前未曾由里長自
        行採購，僅有一次是六千元以下的清潔費由里長自行找工人打掃馬路，本案
        滅火器數量不足幾乎是公所的人都知道此事，根本無需里長再去反應，但伊
        於八十七年九月間的市民代表會向市長反應本件里長遭人當作人頭，市長說
        本件已由司法調查而不須再討論等語（見同前筆錄）。證人癸○○里長於乙○調查中亦證稱：伊向鄰長查詢各鄰懸掛的滅火器數量，發覺數量不足，僅
        一百八十餘支，伊在里長聯席會上向市長報告滅火器數量不足，市長卻未回
        答此問題等語，證人辛○○里長亦於乙○調查時證稱：伊有聽見其他里長向
        市長反應數量不足，但市長允諾會補足等語（見乙○審理卷二之八十八年八
        月二十七日筆錄）。又證人辛○○里長於調查局證稱：伊甫上任里長，不清
        楚滅火器採購過程有無問題，原來不願意簽收領取，但因本里里幹事張力聲
        及庚○○之哥哥「黑牛」不斷施以人情壓力，他們稱說前任里長李再富已驗
        收，伊因此不得不去領取滅火器款項，但只能看著張力聲將該款項直接拿給
        庚○○的哥哥「黑牛」，張力聲於八十七年八月間拿一份本里辦公室的核銷
        單要求伊簽名，伊曾參加申○○主持之會議，曾有某里長向申○○提起採購
        滅火器的問題，但伊忘記會議討論內容，該採購案實際上是由申○○與庚○○兄弟一手包辦，里長並未實際訪價或驗收，里長均是受申○○與庚○○利
        用、被迫、或不知情下完成請款核銷程序，甚至案發後，申○○更告知里長
        儘快將滅火器數量補足就不會有事等語（見偵查卷一之第二二頁以下）。又
        證人陳榮順里長於調查局及偵查中證稱：八十七年三、四月間，召開里長聯
        誼會，庚○○一直催促里長簽驗收單，庚○○說合安消防公司目前錢不足而
        無法掛足滅火器，因此要讓合安消防公司先領到錢，以後再補足，伊於八十
        七年九間在里幹事辦公室簽驗收單，二天後，周國安里幹事一直逼伊去去配
        合領款，因周國安有黑道背景，伊害怕而去領款，之後周國安就將款項拿走
        ，但伊後來去找合安消防公司，該公司說並未拿到錢且不願再補滅火器，伊
        里的契約書約定要掛五百五十支滅火器，但實際上只有二百五十支等語（見
        偵查卷二之第九八頁以下及第三頁以下）。又證人楊清霖里長於偵查中證詞
        於調查局及偵查中證稱：八十七年四月間，庚○○在公所二樓民政課辦公室
        說要送滅火器，嗣庚○○於同年五月間催促里長簽約，又於同年八、九月間
        催促里長簽驗收單及配合領款，款項由里幹事洪金票拿走，但伊里的滅火器
        數量不足等語（見偵查卷二之第五頁第八頁以下）。又證人張煥忠里長於調
        查局證稱：八十七年四月間，庚○○表示壬○○有撥一筆配合款給各里購買
        滅火器，但伊要做該筆生意，並拿一份契約書叫伊蓋章，伊蓋章後，庚○○
        又叫伊去公所驗收單，但伊表示數量不足，庚○○說以後會補足，伊配合領
        款後，錢由庚○○拿走等語（見偵查卷二之第三六頁以下）。又證人陳忠清
        里長於調查局證稱：滅火器懸掛時，伊以為是公所採購的，後來聽其他里長
        說，才知道是壬○○的配合款，由庚○○與合安消防公司訂立採購，滅火器
        是由庚○○於八十七年初指使合安消防公司懸掛，伊於八十七年四月初去公
        所，里幹事廖宜章叫伊在合約書及驗收單上簽名，伊不願意簽，之後庚○○
        一直打電話給伊催促簽名，伊不堪其擾而去簽名，之後八十七年八月間，庚○○再催促伊去配合領款，伊領款後由庚○○拿走等語（偵查卷二之第四八
        頁以下）。又證人梁世振等多位里長於偵查中證稱：八十七年四月間，庚○○在公所二樓民政課辦公室說要送滅火器，後來一直催促里長簽契約及驗收
        單，李良寬口氣不好的逼迫，伊害怕就簽字，款項由李良寬拿走等語（見偵
        查卷二第六頁以下）。又證人林信衫於偵查中證稱：伊在簽驗收單前後，均
        曾多次向申○○及未○○反應滅火器數量不足之問題等情（見偵查卷二之第
        三九六頁反面）。
（十八）又乙○函請法務部調查局為被告庚○○、被告黃信鐘、證人丁○○作測謊鑑
        定結果，認定：「一、庚○○稱：其有至未○○辦公室，惟未詢問公文進度
        。經測試呈情緒波動之反應，應係說謊。二、未○○稱：（一）庚○○未至
        其辦公室、（二）其未通知丁○○至其辦公室、（三）庚○○未詢問公文進
        度。經測試呈情緒波動之反應，應係說謊。三、丁○○稱：（一）未○○通
        知其至黃某辦公室、（二）未○○有詢問公文進度、（三）庚○○在場。經
        測試無情緒波動之反應，應未說謊」，此有法務部調查局鑑定通知書一紙（
        附在乙○審理卷三）可證。
（十九）此外，並有記載買受人壬○○之合安公司帳冊、由甲○○署名簽收之合安公
        司出貨單數紙、合安公司契約書、驗收單、照片、領據、估價單、發票等扣
        案於本案證物箱可證。
（二十）又有本案相關公文附卷如下：壬○○申請補助款之申請書（見偵查卷二之第
        三八０頁）、縣府八十六年十二月二十三日八六北府財一字第四八三九九一
        號函（核定補助公所辦理村里隊購置消防設備經費一千二百八十萬元）（見
        同卷宗第三七七頁）、縣府八十七年一月二日八六北府財一字第４９４６８
        １號函（表示補助內容更正為  配合村里購置消防設備及各里補助金額）（
        見同卷宗第一二一頁或第三六二頁）、公所八十七年一月八日函請縣府明示
        消防設備範圍及數量之公文（見同卷宗第三七六頁）、縣府八十七年二月二
        十日函公所表示由公所依巡守隊特性及實際需要項目數量完成統計表及預算
        書後再檢附合約及領據向縣府申請撥款之公文（見同卷宗第三七五頁）、呂
        勝霖於八十七年三月二十三日簽請由總務課辦理發包之簽文（申○○批示請
        縣府函示補助對象）（見同卷宗第三六一頁）、公所函請釋明補助對象公文
        （見同卷宗第一一五頁或第三六０頁）、陳嘉幸簽請主計室表示意見之便條
        紙（見同卷宗第一一五頁或第三五七頁）、主計室表示補助內容的便條紙（
        見同卷宗第一一六或第三五八頁）、縣政府八十七年四月二日八七北府財一
        字第９１９８８號函（表示補助公所納入預算辦理，請公所本權責自行依規
        定酌處）（見同卷宗第一一七頁或第三五六頁）、公所於八十七年四月十三
        日函各里要求檢附合約及領據以憑轉送縣府申請款項之公文（見同卷宗第三
        五五頁）、公所八十七年七月二十七日函送三十六份合約書予縣府之公文（
        見同卷宗第三五一頁）、陳嘉幸將公所請領款項的各里合約書簽報上級的公
        文（見同卷宗第一一九頁或三六九頁）、縣府函公所表示已收到契約書而應
        另檢送收據後再匯款之公文（見同卷宗第三五０頁）、公所檢送收據予縣府
        並表示契約內容應由契約當事人負責請縣府依權責核定之公文（見同卷宗第
        三五二頁）、公所出具之領款收據之公文（見同卷宗第三六八頁）、縣府函
        公所表示收到收據且將另匯款予公所之公文（見同卷宗第三四八頁或第三七
        ０頁）、蘆洲市代表大會八十七年七月九日函表示通過申○○提案暫由公所
        墊付本案款項之公文（見同卷宗第三五三、三五四頁）、子○○於八月十三
        日簽請本案應移由稽核小組查核契約內容並會同里長驗收及表  示契約與發
        票之合安公司地址不符應退回更正及表示應俟縣府撥款入公所後再轉撥之便
        條紙（申○○批示請酌主計意見辦理）（見同卷宗第三四九頁）等公文可稽
        。
（二十一）又有證人子○○提出台北縣政府函令如下：台北縣政府八十年八月十二
          日八十北府工土字第２０４１４６號函送修訂之「台北縣各鄉鎮市公所辦
          理營繕工程及購置定製變賣財物招標注意事項」（指二百五十萬元以上須
          公開招標）（見偵查卷二之第三六四頁）、台北縣政府八十一年五月八
          日八一北府工土字第一四四九三九函示（本府所屬各鄉鎮市公所辦理營繕
          工程及購置定製變賣財物經本府有補助者，按本府頒發規定辦理招標）（
          見乙○審理卷四之八十九年五月二十三日筆錄後所附）、縣府八十六年
          十月二十七日函示縣府補助款須依縣府公告的附表方式辦理否則不予補助
          （指二百五十萬元以上須公開招標）（見乙○審理卷一之子○○調查筆錄
          後所附）、縣府八十七年四月二十一日函示縣府補助款須依八十六年十
          月二十七日函辦理（見乙○審理卷一之子○○筆錄後所附）。
三、依上開調查：
（一）被告庚○○於蘆洲市公所尚未發包前，即經由被告壬○○授權，與戌○○訂約
      購買滅火器，滅火器上面均噴漆記載台北縣議會副議長壬○○所贈送，並於縣
      議員選舉期間，由壬○○競選服務處之車輛運送存放在壬○○競選服務處地下
      室或分送懸掛各里，且合安公司出具之傳票及出貨單均記載買主係壬○○，壬○○之小舅子甲○○亦在出貨單上簽收，當時縣府既未撥款予公所，公所亦未
      進行發包作業，況縣府補助公文僅載明購置「消防設備」，公所並未決定應採
      購何種消防設備，消防設備亦不僅滅火器一項，是以被告庚○○及壬○○當時
      向戌○○訂購滅火器，自應係其等私人契約，以滿足壬○○競選造勢活動，壬○○與庚○○事後為清償私人貨款債務，竟利用其等身為民意代表之權勢，先
      向台北縣財政局關說更正補助公文內容，便利庚○○日後再以其權勢關說蘆洲
      市公所將該採購案之發包程序變更為各里發包，並由戌○○出具契約書、驗收
      單、估價單、收據，及不實發票之會計憑證，並由被告庚○○使各里里長簽署
      該等文件，再持該等文件及不實發票交付市公所承辦人員丁○○，由不知情之
      丁○○轉呈縣府領取統籌款，致縣府承辦人員陷於錯誤而匯出款項，其等共計
      詐得一千二百三十四萬七千五百元，被告庚○○復將款項侵吞入己，顯見其等
      三人以假藉公務員職務上之機會詐取財物之犯行明確。雖被告壬○○、庚○○
      辯稱此非其等職務上機會詐取財物云云，惟本案若非被告壬○○以其副議長身
      分向縣長申請以統籌分配稅款補助蘆洲地區，續以其副議長身分向縣府財政局
      長關說更改公文，接又由庚○○以其市民代表會主席身分向蘆洲市長關說分割
      預算辦理，接又以其市民代表會主席催促各里長簽約領款，始得以向台北縣政
      府詐取該款項，若係他人何以有此職務上機會？是以其等所辯並不足採取。
（二）依上開證人丁○○證詞及調查局為丁○○、庚○○、未○○之測謊結果，被告
      庚○○確實曾至蘆洲市公所向未○○關說，而被告壬○○及庚○○之目的，在
      以里發包之方式，套取籌統款，亟需蘆洲市公所程序之配合，依經驗法則，渠
      等必然會基於被告庚○○係蘆洲市市民代表會主席之地位，向有權決定發包方
      式之蘆洲市長關說，以遂其意，而被告未○○職務僅為祕書，得為決定者仍係
      蘆洲市長申○○，雖證人丁○○對於庚○○關說當時市長申○○是否在其辦公
      室並無瞭解，惟其證詞足以證明被告庚○○確曾前往關說，是以其關說對象當
      不可能僅止於被告未○○，而應以具決定權之被告申○○為主要關說對象，復
      參諸證人丁○○及子○○均曾多次在公文或以口頭方式向市長申○○表明本案
      應辦理公開招標，惟被告申○○竟置若罔聞，仍執意孤行分割預算為三十六筆
      交由各里辦理，依此情形難謂被告申○○不知本案係庚○○主導關說。
（三）又依台北縣政府八十年八月十二日八十北府工土字第２０４１４６號函送修訂
      之「台北縣各鄉鎮市公所辦理營繕工程及購置定製變賣財物招標注意事項」，
      明定各鄉鎮市公所辦理工程採購金額達二百五十萬元以上即須辦理公開招標，
      嗣後台北縣政府八十一年五月八日八一北府工土字第一四四九三九函、縣府八
      十六年十月二十七日函、縣府八十七年四月二十一日函意旨均一致重申前揭注
      意事項。雖台北縣政府於八十八年十月二十五日函覆乙○稱，依縣府財政局會
      簽意見表示縣統籌分配稅款性質係鄉鎮市稅課收入，並非補助款，納入公所預
      算辦理，無須納入縣府預算辦理，應不適用「本府辦理營繕工程及購置定製變
      賣財物公告方式」規定云云（見乙○審理卷三之證物袋後所附公文），又現任
      台北縣政府財政局長邱成煃於乙○調查時證稱，本件統籌款屬於公所自有財源
      ，非縣府補助款，故不須受上開注意事項規範云云（見乙○審理卷四之八十九
      年五月二十五日筆錄），惟查，依前揭證人邱成煃於乙○作證所稱，按縣府運
      作慣例，縣議員每年可獲配統籌稅款四百萬元，是以該統籌分配稅款並非當然
      屬於市公所，尚應由縣議員向縣長提出申請，經縣長審核許可後，始得撥款予
      公所，公所既係接受縣府撥款補助，何以謂無上開「注意事項」之適用？再依
      財政收支劃分法第十二條明定直轄市及縣（市）稅，其中就房屋稅與契稅部分
      ，更明定百分之二十由縣統籌分配所屬鄉（鎮市）；又依被告壬○○於乙○調
      查時供稱本件一千二百八十萬元之統籌款係從縣長保留款項中爭取而來，是顯
      非各鄉鎮市公所之自有財源，縱名義上為「統籌款」，其性質與為某種特殊事
      情上級補助下級無異，自應適用上開台北縣政府訂頒注意事項，逾二百五十萬
      元須公開招標之規定。因此，台北縣政府財政局上開見解，無非事後為迴護本
      案被告，並兼以掩飾其在本案未加審核即錯誤撥款之行政疏失，並不足採取。
      又因本案台北縣政府八十七年四月二日八七北府財一字第九一九八八號函已明
      示「本案係補助貴所納入預算辦理，請貴所本權責自行依規定酌處」，既已明
      白揭示應納入市公所預算辦理，即表示市公所是執行單位，應由公所監督執行
      ，依「機關營繕工程及購置定製變賣財物稽察條例」第三十三條規定意旨，各
      機關不得意圖規避稽察程序而將工程購置定製變賣財物分批辦理，是以，本案
      公所亦不得將本件單筆預算分割成三十六筆分批辦理。雖本案預算僅一千餘萬
      元，未達「機關營繕工程及購置定製變賣財物稽察條例」所定五千萬元以上須
      公開招標規定，然蘆洲市公所既係台北縣政府所屬下級單位，接受台北縣政府
      撥款辦理，是以公所應依台北縣政府八十年八月十二日頒布之「台北縣各鄉鎮
      市公所辦理營繕工程及購置定製變賣財物招標注意事項」辦理，本案預算金額
      既已逾二百五十萬元，蘆洲市公所本應辦理公開招標，不得規避該注意事項而
      分割預算辦理。雖被告申○○提出多件由各里採購之公文為據，然查其提出之
      文件金額，各里採購金額均在五十萬元以下，且全部總預算金額亦均未達二百
      五十萬元以上，是以該等文件並未違背該注意事項，故不得與本案相提併論。
      因此其辯稱本案得分割三十六里採購云云，亦不足採。
四、被告等所犯罪名及量刑：
（一）、核被告壬○○、庚○○以其等職務上機會，詐取統籌款以支應個人之債務，
        並由被告戌○○出具文書用以遂行其等施詐之行為，是以，被告壬○○、庚○○二人所為係犯貪污治罪條例第五條第一項第二款之利用職務上機會詐取
        財物罪；被告戌○○雖無公務員身分，惟其與被告壬○○、庚○○有共同犯
        意聯絡與行為分擔，依貪污治罪條例第三條之規定，亦應依貪污治罪條例第
        五條第一項第二款之利用職務上機會詐取財物罪論處，為共同正犯。又被告
        戌○○行使業務上製作之不實合約書、估價單、驗收表、領據之行為，係犯
        刑法第二百十六條、第二百十五條行使業務上登載不實文書罪；至於統一發
        票乃商業會計法所列，屬商業會計憑證之一種，被告戌○○明知不實之事項
        而予填製，此部分應依特別法優於普通法之原則，優先適用商業會計法第七
        十一條第一款論處，因該罪原即含有業務上登載不實之本質，此部分即不應
        再論以刑法第二百十六條、第二百十五條之行使業務上登載不實文書罪。被
        告壬○○、庚○○雖無該等身分，惟其等亦與被告戌○○有共同犯意聯絡與
        行為分擔，依刑法第三十一條第一項規定，被告壬○○、庚○○亦應論以該
        等罪名，為共同正犯。又其等三人利用不知情之會計巳○○犯該部分犯行，
        係間接正犯。又其等三人所犯上開各罪，有方法結果之牽連關係，應從重以
        貪污治罪條例第五條第一項第二款之罪處斷。又核被告申○○所為，係犯貪
        污治罪條例第六條第一項第四款之圖利罪。另被告戌○○係出於商人爭取生
        意之動機，先出貨滅火器一萬五千餘支，事後為順利取得貨款而不得不參與
        犯罪，實際上卻僅取得貨款五十萬元，犯罪情節可憫恕，如宣告法定最低之
        刑，猶嫌過苛，爰依刑法第五十九條酌減其刑。
（二）、爰審酌被告壬○○身為台北縣議會副議長，被告庚○○則身為台北縣蘆洲市
        公所代表會主席，皆為民意代表身分，本應為民確實監督政府機關預算之編
        列及執行，更深知國家財政困難，政府每一筆稅收均來自人民納稅所得，應
        撙節使用，不得浪費，其等竟為自身選舉利益，利用補助款之機會，詐取一
        千多萬元，惡性重大；被告申○○為蘆洲市長，具有公務員之身分，且為習
        法之人，竟為圖謀私人不法利益，不遵法令執行預算，恣意將補助款分割為
        三十六筆，浪費民脂民膏；而被告戌○○為一商人，亦不依正當途逕從事生
        意之行為，且明知被告庚○○利用補助款之機會圖謀個人之利益藉機詐取，
        竟與渠等謀議，出具不實之發票，使庚○○等人得逞；並參酌被告等人犯罪
        後之態度等一切情狀，各量處如主文所示之刑，並依法褫奪公權，及就被告
        庚○○併科罰金部分諭知以罰金總額與六個月之日數比例折算。又被告壬○○、庚○○、戌○○等三人共同貪污所得財物一千二百三十四萬七千五百元
        ，應依法連帶追繳發還台北縣政府，如全部或一部無法追繳時，應以其等財
        產抵償之。
乙、無罪部分：
一、公訴意旨另略以：蘆洲市公所主計主任子○○因見本件採購案明顯違法，為區別
    責任，即於八十七年八月十三日，以便條紙簽呈「一、查本案係重大財務收支，
    由各里承辦簽約，但依規定應移請稽核小組查核契約內容，並會同里長驗收，以
    符規定。二、復查合安消防公司契約書登記地址與開立統一發票地址不符，應退
    回更正。三、本案俟補助款撥入市庫後轉發」，市長申○○遂於其上批示「請酌
    主任意見辦理」，子○○遂於八十七年八月十四日召開第一次稽查小組會議，會
    議由被告未○○擔任主席，成員包括主計主任子○○、政風主任午○○、總務亥
    ○○共四人，會議一致決議抽查忠義里及福安里。惟被告未○○與申○○經討論
    結果，認抽驗亦可能產生問題，竟基於共同圖利庚○○及合安公司之犯意，由被
    告未○○再於八十七年八月二十七日召開第二次稽查小組會議，會議中由被告未
    ○○提議不必抽驗否則市公所須負擔責任，而政風主任午○○已於第一次稽核小
    組會議結束後前往中山二路探查，發覺所掛滅火器均係八十七年一月七日出貨、
    其上噴有「台北縣議會副議長壬○○敬題」字樣，午○○即於該第二次稽核小組
    會議內提出上情，惟被告未○○仍表明不抽查不抽驗原則，致該次決議以請里長
    簽具法律切結書之方式處理，並由主計主任子○○於八十七年八月二十八日內簽
    上呈該二次稽核小組會議，並擬請業務主辦單位民政課飭由里長出具切結書後付
    款，而由被告未○○代為決行。嗣因各里之滅火器數量均不足，各里里長不願簽
    署切結書，被告未○○又於八十七年九月一日召集第三次稽查小組會議，為能盡
    速撥款予庚○○及合安公司，竟決議改為里長驗收，請主計室書面審核。子○○
    無奈下堅決表明立場須市長核准後付款，子○○遂於八十七年九月三日內簽「為
    縣府補助各里安裝滅火器乙案，經稽核小組討論決議事項示，呈請核示。擬辦：
    驗收表內容不完整，退回里長更正後付款」，市長申○○即於其上批示「請依相
    關法規辦理」，再由民政課承辦課員丁○○製作台北縣蘆洲市公所動支經費請示
    單，經申○○核准後，由庚○○及其不知情之兄李良寬，陸續催促各里里長前往
    領款，除得勝里外，餘各里里長分別於八十七年九月三日至十月二十七日間，至
    蘆洲市公所領取支票，並將所得款項交付予庚○○及李良寬，致壬○○、庚○○
    及戌○○因此詐得一千二百三十四萬七千五百元，因認被告未○○亦與申○○共
    同犯有貪污治罪條例第六條第一項第四款之圖利罪云云。
二、按犯罪事實應依證據認定之，無證據不得推定其犯罪事實，刑事訴訟法第一百五
    十四條定有明文。又認定不利於被告之事實，須依積極證據，苟積極證據不足為
    不利於被告事實之認定時，即應為有利於被告之認定，更不必有何有利之證據，
    最高法院三十年度上字第八一六號著有判例。
三、本件公訴人認被告未○○涉有共同圖利犯行，係以證人丁○○證稱見庚○○在未
    ○○辦公室而囑伊報告本案進行程度、證人子○○證稱未○○召開第二次稽查小
    組會議用以推翻第一次會議決議之抽驗辦法及召開第三次稽查小組會議改採書面
    審核方式、三次稽查小組會議文、證人午○○證稱其於第二次稽查小組會議中有
報告說他曾去蘆洲市○○○路察看發覺所懸掛滅火器均是八十七年一月七日出廠
    且噴漆有壬○○贈送字樣之證詞為據。
四、訊據被告未○○堅決否認有圖利犯行，辯稱：本案合約書由主計、會計單位查核
    ，並未轉送給伊，又第一次稽查小組會議雖決議抽驗，但事後小組並未實際去抽
    驗，伊詢問小組成員，他們都說很忙，因此又再召開第二次稽查小組會議，伊並
    未主張不抽驗，況稽查小組是大家討論，並非首長制，伊未作任何裁示，第二次
    稽查小組會議亦未作表決，是討論後一致決定改由里長切結，第三次稽查會議召
    開是因里長不願簽切結書，故改決定書面審核，此非伊裁示，因會議並非首長制
    ，況伊於九月一日就辭職，不再接觸本案云云。
五、經查，（一）依本案稽核小組的三次會議紀錄所示，稽核小組會議進行最後並無
    任何決議，亦無主席裁示結論，僅係各成員發言表示意見；又依第一次會議紀錄
    內容，成員係討論是否抽驗及如何抽驗；第二次會議紀錄內容，被告未○○表示
    因公所業務繁忙不克派員抽查，提議僅以書面審核，午○○接續表示贊成不抽驗
    並建議改由里長出具切結書，子○○則表示里長切結書應註明如有不實應負法律
    責任，亥○○則表示公所僅係轉撥款項並無責任；第三次會議紀錄內容，被告未
    ○○表示有里長不願出具切結，建議請主計採書面審核，主計子○○表示本案契
    約未由公所統一發包根本無效，是否由市長核准後再付款，被告未○○又主張不
    抽驗改以書面審核，此有會議紀錄三份（在偵查卷二之第０七頁、第二０九頁、
    第二一０頁）。（二）證人己○○即前揭會議紀錄人於乙○調查時證稱：第一次
    會議時因伊請假而非伊製作紀錄，第二、三次紀錄是伊製作，但伊並未現場錄音
    ，是伊當場製作草稿，交由子○○閱後再打字，該份紀錄並未交由其他會議成員
    過目等語（見乙○審理卷三之八十八年十月五日筆錄）。（三）證人午○○於乙○調查時證稱：因為蘆洲公所以前未曾召開過稽核小組會議，本案召開稽核小組
    會議是屬於臨時性編制，依規定稽核小組應該是負責事前審核，而非事後審核，
    但本案於事前採購程序早就違法，因此根本無必要於事後再召開稽核小組會議，
    本案稽核小組亦無作實質決議，第一次稽核小組討論要抽驗，但伊於下班經過中
    山二路時，發覺該處懸掛的滅火器均是舊的，日期都是八十七年一月間出廠，且
    滅火器上面噴漆是壬○○贈送的，而本案採購契約是五月份，是以伊在第二次稽
    核小組會議就報告上情，子○○說本件招標既已不合法，當然亦無法抽查抽驗，
    公所亦無法確認滅火器數量是否有短缺，亦無法確認是誰的責任，因此會議討論
    是不了了之，該次會議有人提議不要抽驗，伊就附合贊成並建議改由里長出具切
    結書，未○○亦無作任何指示，因為小組成員根本無法到街上作逐一清點，況且
    採購並不一定非由主計驗收，如係小額採購本可由採購單位自行驗收，至於這三
    次稽核小組會議紀錄並未完整紀錄當時各人發言內容，有些僅是斷章取義記錄，
    況會議紀錄並未逐一送請各成員過目等語（見乙○審理卷四之八十九年六月三十
    日筆錄）。依上開調查，被告未○○雖係會議主席，然此非其主動爭取擔任主席
    ，亦非其主動要求召開會議，而係主計子○○恐本件有驗收及撥款之責任問題，
    由子○○臨時簽呈市長准許召開稽核小組會議，公所因而臨時編制稽核小組並依
    規定由行政祕書未○○擔任會議主席，復參以被告未○○在會議中並無裁示結論
    或決議表決，會議成員午○○在會議報告滅火器係舊品，若由公所驗收則有責任
    問題且公所無法實際逐一清點，是以會議成員大致同意不由公所驗收，以避免責
    任，是以難謂被告未○○有以該會議方式圖利庚○○等人。況本件分割預算辦理
    已違法在先，該稽核小組會議已無法發揮其監督功能。至於被告庚○○雖曾於發
    包階段至被告未○○辦公室關說，被告未○○請承辦人丁○○至辦公室報告公文
    進行程度，然該案如何發包、是否分割預算為三十六個里辦理，均非被告未○○
    之權限，此乃市長申○○之決定權，因此不得僅以被告庚○○曾至被告未○○辦
    公室關說此事，即推論被告未○○有與被告申○○共同圖利他人之犯罪。從而，
    尚難僅憑庚○○曾至被告未○○辦公室關說及被告未○○擔任會議主席即謂其有
    與被告申○○共同圖利他人犯行。此外，復查無其他積極確切之證據足資證明被
    告未○○有何犯行，既不能證明被告犯罪，自應依法為其無罪判決之諭知。
據上論結，應依刑事訴訟法第三百零一條第一項、第二百九十九條第一項前段、商業
會計法第七十一條第一款、貪污治罪條例第二條前段、第三條、第五條第一項第二款
、第六條第一項第四款、第十條第一項第二項、第十七條，刑法第十一條前段、第二
十八條、第三十一條第一項、第五十五條、第五十九條、第三十七條第二項、第四十
二條第三項、第二百十六條、第二百十五條，判決如主文。
本案經檢察官彭聖斐、朱帥俊到庭執行職務。
中      華      民      國    八十九    年      七      月     十七     日
                                      臺灣板橋地方法院刑事第二庭
                                        審判長法  官  梁  宏  哲
                                              法  官  潘  長  生
                                              法  官  黃  惠  瑛
右正本證明與原本無異。
如不服本判決，應於判決送達後十日內，向乙○提出上訴狀。
                                              書記官  張  志  華
中      華      民      國    八十九    年      七      月    二十六    日
附錄本案論罪科刑法條全文：
商業會計法第七十一條
商業負責人、主辦及經辦會計人員或依法受託代他人處理會計事務之人員有左列情事
之一者，處五年以下有期徒刑、拘役或科或併科新臺幣十五萬元以下罰金：
一、以明知為不實之事項，而填製會計憑證或記入帳冊者。
二、故意使應保存之會計憑證、帳簿報表滅失毀損者。
三、意圖不法之利益而偽造、變造會計憑證、帳簿報表內容或撕毀其頁數者。
四、故意遺漏會計事項不為記錄，致使財務報表發生不實之結果。
五、其他利用不正當方法，致使會計事項或財務報表發生不實之結果者。
貪污治罪條例第二條：
依據法令從事公務之人員，犯本條例之罪者，依本條例處斷；其受公務機關委託承辦
公務之人，犯本條例之罪者，亦同。
貪污治罪條例第三條
與前條人員共犯本條例之罪者，亦依本條例處斷。
貪污治罪條例第五條
有下列行為之一者，處七年以上有期徒刑，得併科新臺幣六千萬元以下罰金：
一、意圖得利，擅提或截留公款或違背法令收募稅捐或公債者。
二、利用職務上之機會，詐取財物者。
三、對於職務上行為，要求期約或收受賄賂或其他不正利益者。
前項第一款及第二款之未遂犯罰之。
貪污治罪條例第六條
有下列行為之一者，處五年以上有期徒刑，得併科新臺幣三千萬元以下罰金：
一、意圖得利，抑留不發職務上應發之財物者。
二、募集款項或微用土地、財物，從中舞弊者。
三、竊取或侵占職務上持有之非公用私有器材、財物者。
四、對於主管或監督之事務，直接或間接圖私人不法之利益者。
五、對於非主管或監督之事務，利用職權機會或身分圖私人不法之利益者。
前項之未遂犯罰之。
貪污治罪條例第十條
犯第四條至第六條之罪者，其所得財物，應予追繳，並依其情節分別沒收或發還被害
人。
前項財物之全部或一部無法追繳時，應追繳其價額，或以其財產抵償之。
為保全前二項財物之追繳、價額之追徵或財產之抵償，必要時得酌量扣押其財產。
貪污治罪條例第十七條
犯本條例之罪，宣告有期徒刑以上之刑者，並宣告遞奪公權。


司法院資訊處製作；財團法人民間司法改革基金會備份。
